【裁判字號】    97,交訴,28
【裁判日期】    970729
【裁判案由】    公共危險等
【裁判全文】
臺灣臺中地方法院刑事判決  97年度交訴字第28號
公  訴  人  臺灣臺中地方法院檢察署檢察官
被      告  丙○○
            乙○○
上列被告因公共危險等案件，經檢察官提起公訴（96年度偵字第
18362號）及於97年5月20日審理時當庭以言詞對被告乙○○所犯
過失致死部分追加起訴，本院合議庭裁定適用簡式審判程序，判
決如下：
    主    文
乙○○服用酒類，不能安全駕駛動力交通工具而駕駛，處有期徒
刑貳月；又因過失致人於死，處有期徒刑捌月。應執行有期徒刑
玖月。
丙○○因過失致人於死，處有期徒刑捌月；又駕駛動力交通工具
肇事，致人死亡而逃逸，處有期徒刑柒月。應執行有期徒刑壹年
。
    犯罪事實
一、乙○○於九十六年六月九日下午八時許，在臺中縣龍井鄉○
    ○村○○路「吉祥檳榔攤」飲用保力達加維他露Ｐ，已達不
    能安全駕駛動力交通工具之程度（乙○○於事故發生後，經
    送光田綜合醫院急診時，所測得血液中所含酒精濃度高達８
    ４ｍｇ／ｄｌ，換算呼氣酒精濃度為每公升０．４２毫克以
    上），竟仍於是日下午九時許，騎乘車牌號碼ＨＵＮ－７４
    ６號之重型機車，搭載黃瑞雅離開，沿臺中縣龍井鄉○○村
    ○○路由北往南方向行駛，嗣於同日下午十時許，行經臺中
    縣龍井鄉○○村○○○段一號前，本應注意汽車駕駛人飲用
    酒類後其吐氣所含酒精濃度超過每公升０．２５毫克或血液
    中酒精濃度超過０．０５％以上者，不得駕車及行駛視線不
    清道路應減速慢行，作隨時停車之準備，而當時天候雨、夜
    間無照明、柏油路面濕潤無缺陷、亦無障礙物、視距良好，
    依當時情形，並無不能注意之情事，竟疏未注意及此，貿然
    前進，適有丙○○在臺中縣龍井鄉○○村○○路○段一號前
    ，啟動停放在該處車牌號碼６２９２－ＬＤ之自用小客車，
    欲迴轉至該路段由南往北之方向，本應注意起駛前應顯示方
    向燈，注意前後左右有無障礙或車輛行人，並應讓行進中之
    車輛行人優先通行及變換車道時，應讓直行車先行，並注意
    安全距離，且依當時情形，亦無不能注意之情事，貿然將前
    揭自用小客車突然往左邊駛出車道。因乙○○與丙○○均有
    上述之過失，乙○○因丙○○所駕駛之自用小客車突然自其
    右方駛過，煞避不及，緊急煞車，機車倒地滑行，仍與丙○
    ○所駕駛之上開車輛發生碰撞，致車上乘客黃瑞雅受有頭部
    損傷合併無意識、胸部損害合併多根肋骨骨折、肺挫傷及腹
    部損害等傷害，經送醫急救，仍因傷重於同日下午十一時五
    十分許不治死亡。乙○○則因此受有頭部外傷、頭骨骨折、
    臉部撕裂傷、左肘、手、膝部挫擦傷等傷害。詎丙○○聽到
    碰撞聲，知悉肇事後，明知乙○○、黃瑞雅已因事故而倒地
    ，竟未予乙○○、黃瑞雅必要之照顧及救護，竟另基於肇事
    逃逸之犯意，而駕駛上開車輛離開現場。
二、案經乙○○、甲○○（黃瑞雅之祖父）、陳郁蓁（黃瑞雅之
    母）委由陳靜文律師告訴及臺中縣警察局烏日分局報告臺灣
    臺中地方法院檢察署檢察官偵查起訴及追加起訴。
    理    由
一、按刑事案件於第一審辯論終結前，得就與本案相牽連之犯罪
    ，追加起訴，又追加起訴，得於審判期日以言詞為之，為刑
    事訴訟法第二百六十五條所規定。所謂相牽連之案件係指刑
    事訴訟法第七條所列之：（一）、一人犯數罪。（二）、數
    人共犯一罪或數罪。（三）、數人同時在同一處所各別犯罪
    。（四）、犯與本罪有關係之藏匿人犯、湮滅證據、偽證、
    贓物各罪之案件。追加起訴之目的乃為訴訟經濟。至於是否
    相牽連之案件，應從起訴形式上觀察，非以審理結果，其中
    一部分被訴犯罪事實不能證明，為不得追加起訴之根據（最
    高法院九十年度臺上字第五八九九號判決參照）。查本案檢
    察官於本院審判期日當庭以言詞追加被告乙○○如犯罪事實
    欄所示之過失致死罪犯行，形式上與本案乙○○已起訴之酒
    醉駕車之公共危險罪部分有一人犯數罪之相牽連案件關係，
    故此部分追加起訴應予准許，合先敘明。
二、上揭被告乙○○所犯酒醉駕車之公共危險罪及過失致死罪，
    及被告丙○○所犯過失致死罪、過失傷害罪及肇事逃逸罪之
    犯罪事實，已據被告乙○○、丙○○二人於本院審理中供認
    不諱，核與告訴人乙○○之指訴、證人楊祥仁於偵查中證述
    之情節相符，並有道路交通事故調查報告表（一）、（二）
    、現場圖、現場照片、碰撞痕跡之比對照片、光田綜合醫院
    診斷證明書二紙（被害人乙○○受傷部分及被害人黃瑞雅急
    救時之傷勢情形）、光田綜合醫院法醫參考病歷摘要一份、
    光田綜合醫院藥物濃度檢查報告單、臺中縣警察局舉發違反
    道路交通管理事件通知單、臺中縣警察局烏日分局處理相驗
    案件初步調查報告暨報驗書附卷可稽。又被害人黃瑞雅確因
    本件車禍受傷死亡，亦經臺灣臺中地方法院檢察署檢察署檢
    察官督同法醫師相驗明確，製有相驗屍體證明書、驗斷書及
    勘驗筆錄等在卷可憑。另查：
  (1)按服用酒類不能安全駕駛動力交通工具之認定，參考德國、
    美國之認定標準，對於酒精濃度呼氣已達每公升零點五五毫
    克或血液濃度達百分之零點一一以上，肇事率為一般正常人
    之十倍，應認為已達不能安全駕駛之標準（法務部八十八年
    五月十八日八八年度法檢字第一六六九號函參照），被告乙
    ○○於事故發生後，經送光田綜合醫院急診時，所測得血液
    中所含酒精濃度高達８４ｍｇ／ｄｌ（換算呼氣酒精濃度為
    每公升０．４２毫克，其駕駛車輛之注意能力已因飲酒而較
    平日為低，且發生本件事故，被告乙○○於事故發生前顯已
    達不能安全駕駛動力交通工具之程度甚明，是被告乙○○此
    部分之自白應與事實相符。事證明確，被告公共危險犯行，
    應堪認定。
  (2)次按汽車駕駛人飲用酒類後其吐氣所含酒精濃度超過每公升
    ０．２５毫克或血液中酒精濃度超過０．０５％以上者，不
    得駕車及行駛視線不清道路應減速慢行，作隨時停車之準備
    ；汽車起駛前應顯示方向燈，注意前後左右有無障礙或車輛
    行人，並應讓行進中之車輛行人優先通行及變換車道時，應
    讓直行車先行，並注意安全距離。道路交通安全規則第一百
    十四條第二款、第九十三條第一項第二款、第八十九條第一
    項第六款、第九十八條第一項第六款分別定有明文。被告乙
    ○○、丙○○均領有合適駕照，自應知悉上開規定。被告乙
    ○○、丙○○於前揭時地駕駛車輛，應注意能注意而不注意
    上開規定，以致肇事，被告乙○○、丙○○之駕駛行為自有
    過失。況本件經送請臺灣省臺中縣市區車輛行車事故鑑定委
    員會鑑定結果，亦持相同看法，有臺灣省臺中縣市區車輛行
    車事故鑑定委員會九十七年四月二十三日中縣鑑字第０９７
    ５５０１０４４號函附鑑定意見書在卷可稽，益證被告乙○
    ○、丙○○之行為有過失，被告乙○○、丙○○於本院審理
    時關於過失致死及過失傷害犯行部分之自白應與事實相符。
    雖被告丙○○、乙○○二人互有過失，然此係雙方就民事責
    任間是否與有過失之問題，並不能因此解免被告丙○○、乙
    ○○二人過失之責任。
  (3)再按汽車駕駛人駕駛汽車肇事致人受傷或死亡，應即採取救
    護或其他必要措施，並向警察機關報告，不得駛離或逃逸，
    道路交通管理處罰條例第六十二條第一項定有明文。又因道
    路交通事故之發生，常非於己之鄰親家里，時有告救不能情
    事，乃科以肇事者須即採取救護或其他必要措施，並應向警
    察機關報告之法定義務，以防因就醫延誤致生無謂傷亡，並
    俾得通知傷亡者家屬到場，以明責任，是凡肇事人於行車肇
    事致人受傷或死亡，未即採取救護或其他必要措施，並向警
    察機關報告，即駕車逃逸者，均應依該規定處罰，至其嗣後
    是否受刑事訴追及已否與被害人達成民事和解，賠償損失，
    對其應受處罰乙節，並不生影響。職是之故，汽車駕駛人駕
    駛汽車肇事，不論其責任之歸屬為何，即有義務留在肇事現
    場，採取救護或其他必要措施，並向警察機關報告，以維護
    他人之生命與其他用路人之交通安全。其立法目的，既係促
    使駕駛人於肇事致死傷後，能對被害人即時救護，報告警察
    機關，以減少死傷，是該罪之成立祇以行為人有駕駛動力交
    通工具肇事，致人死傷而逃逸之事實為已足，至行為人之肇
    事有否過失，則非所問（最高法院九十二年度臺上字第四四
    六八號刑事判決參照）。證人楊祥仁於偵查中結證稱：「當
    時下雨‧‧‧我當時在車內是聽到有東西在地上摩擦的聲音
    很長，我懷疑是我的引擎聲，我就把車門打開，看一摩托車
    倒在我車旁二、三公尺處‧‧‧」等語（見九十六年九月五
    日偵訊筆錄），且依卷附道路交通事故調查表（一）所載，
    本件車禍發生當時雖確實為天候雨，天氣狀況不佳，但證人
    楊祥仁於雨中能都能聽到機車摩擦地面的聲音，依卷附被告
    丙○○所駕駛之小客車與被告乙○○所騎乘之機車碰撞痕跡
    之比對照片，被告丙○○之自小客車之左後方車門下方、後
    方均有碰撞痕跡，被告丙○○亦於偵查中自承有聽到碰撞聲
    音等語，被告自應對於發生事故有所認知，是以被告於本院
    審理時之自白，應屬可採。本件被告駕駛車輛撞擊被害人乙
    ○○，致被害人乙○○與所搭載之被害人黃瑞雅均人、車倒
    地，而被害人騎乘之機車並無如汽車有板金，防護力明顯較
    汽車為弱，機車遭碰撞後人、車倒地，機車騎士身體與地面
    摩擦或遭機車壓下，一般而言非死即傷，被告既知肇事造成
    被害人乙○○、黃瑞雅人、車倒地，對被害人當場死亡或受
    有傷害自已有認識，其竟未採取救護或其他必要措施，並向
    警察機關報告，即竟行駕車離去嗣經警循線查獲，其肇事逃
    逸已甚灼然。是被告丙○○肇事逃逸之犯行，實堪認定。
  (3)綜上，因而認本件事證明確，被告乙○○酒後不能安全駕駛
    動力交通具而駕駛之公共危險、過失致死之犯行；被告丙○
    ○過失致死、過失傷害及肇事逃逸之犯行，均堪認定。
三、按行為後法律有變更者，適用行為時之法律，但行為後之法
    律有利於行為人者，適用最有利於行為人之法律，為刑法第
    二條第一項所明定。查刑法第一百八十五條之三業於民國九
    十七年一月二日修正公布，自同年月四日起施行，修正前之
    舊法規定：「服用毒品、麻醉藥品、酒類或其他相類之物，
    不能安全駕駛動力交通工具而駕駛者，處一年以下有期徒刑
    、拘役或三萬元以下罰金」，新法則修正為：「服用毒品、
    麻醉藥品、酒類或其他相類之物，不能安全駕駛動力交通工
    具而駕駛者，處一年以下有期徒刑、拘役或科或併科十五萬
    元以下罰金」，經予比較後，修正後之新法並未較有利於被
    告乙○○，故本件應依刑法第二條第一項前段，適用修正前
    之舊法論科。故核被告乙○○所為，係犯修正前刑法第一百
    八十五條之三之服用酒類，不能安全駕駛動力交通工具而駕
    駛罪、同法第二百七十六條第一項之過失致死罪；被告丙○
    ○則係犯刑法第二百七十六條第一項之過失致死罪、同法第
    二百八十四條第一項前段之過失傷害罪及同法第一百八十五
    條之四之肇事逃逸罪。被告乙○○所犯上開二罪名，犯意各
    別，行為互殊，應予分論併罰。被告丙○○一過失行為，致
    被害人黃瑞雅死亡、被害人乙○○受傷，為一行為觸犯數罪
    名，係想像競合犯，應從一重之過失致死罪處斷。被告丙○
    ○所犯過失致死及肇事逃逸二罪間，犯意各別，行為不同，
    亦應分論併罰。又被告乙○○酒醉駕車因而致人死亡，依法
    應負刑事責任，就其所犯刑法第二百七十六條第一項之過失
    致死罪部分，應依道路交通管理處罰條例第八十六條第一項
    規定加重其刑。另被告丙○○所犯上開肇事逃逸罪名既經立
    法者置於刑法公共危險罪章之列，顯見其偏重於社會公共安
    全法益之保護，而與重在保護個人生命、身體安全之遺棄罪
    迥然有別，自不能以受傷或死亡人數之多寡計算罪數。是以
    被告丙○○縱令駕車肇事導致被害人黃瑞雅死亡及被害人乙
    ○○受傷，且未予救援即擅自逃逸，其所侵害者仍屬單一社
    會法益，而無依刑法第五十五條論以一行為觸犯數罪名之想
    像競合裁判上一罪關係可言，附此敘明。爰審酌被告乙○○
    酒醉後已不能安全駕駛，仍不顧公眾之安危，貿然駕車，造
    成被害人黃瑞雅因而死亡，應予非難，兼衡及被告乙○○、
    丙○○之素行尚佳，有臺灣高等法院被告前案紀錄表在卷足
    憑，然被告乙○○酒醉駕車、被告乙○○、丙○○二人均未
    注意車前狀況，致使被害人黃瑞雅死亡，對被害人黃瑞雅造
    成之損害重大，被告丙○○於肇事後，又不顧被害人黃瑞雅
    、乙○○之安危，而駕車逃逸現場，惡性非輕，再被告乙○
    ○、丙○○二人犯後均已坦承犯行之犯後態度，惟尚未能與
    被害人黃瑞雅之家屬等達成和解等一切情狀，分別各量處如
    主文所示之刑，並均各定其應執行之刑。
據上論斷，應依刑事訴訟法第二百七十三條之一第一項、第二百
九十九條第一項前段，刑法第二條第一項前段、第一百八十五條
之三（修正前）、第二百七十六條第一項、第二百八十四條第一
項前段、第一百八十五條之四、第五十五條、第五十一條第五款
，道路交通管理處罰條例第八十六條第一項，刑法施行法第一條
之一，判決如主文。
本案經檢察官張桂芳到庭執行職務。
中    華    民    國    97    年    7     月    29    日
                  交通法庭  法  官  張清洲
以上正本證明與原本無異。
如不服本判決，應於收送達後十日內向本院提出上訴書狀（應敘
述具體理由並附繕本）。
上訴書狀如未敘述理由，應於上訴期間屆滿後二十日內補提理由
書於本院。
                            書記官  詹東益
中    華    民    國    97    年    7     月    29    日
附錄論罪科刑法條
修正前刑法第185條之3
服用毒品、麻醉藥品、酒類或其他相類之物，不能安全駕駛動力
交通工具而駕駛者，處一年以下有期徒刑、拘役或三萬元以下罰
金。
中華民國刑法第276條
（過失致死罪）
因過失致人於死者，處2年以下有期徒刑、拘役或2千元以下罰金
。
從事業務之人，因業務上之過失犯前項之罪者，處5年以下有期
徒刑或拘役，得併科3千元以下罰金。
中華民國刑法第284條
（過失傷害罪）
因過失傷害人者，處6月以下有期徒刑、拘役或5百元以下罰金，
致重傷者，處1年以下有期徒刑、拘役或5百元以下罰金。
從事業務之人，因業務上之過失傷害人者，處1年以下有期徒刑
、拘役或1 千元以下罰金，致重傷者，處 3 年以下有期徒刑、
 拘役或 2 千元以下罰金。
刑法第185條之4
駕駛動力交通工具肇事，致人死傷而逃逸者，處六月以上五年以
下有期徒刑。


司法院資訊處製作；財團法人民間司法改革基金會備份。
